臺灣高等法院臺中分院刑事判決　　　　 96年度上訴字第403號
上　訴　人
即　被　告　乙○○
　　　　　　　　　　現另案在臺灣臺中監獄執行中
選任辯護人　林基豐　律師
上　訴　人
即　被　告　甲○○
指定辯護人　本院公設辯護人　丙○○
上列上訴人等因違反槍砲彈藥刀械管制條例案件，不服臺灣彰化
地方法院94年度訴字第592號中華民國95年12月15日第一審判決
（起訴案號：臺灣彰化地方法院檢察署94年度偵字第1578號，追
加起訴案號：94年度偵字第4030號），提起上訴，本院判決如下
：
    主  文
上訴駁回。
    事  實
一、乙○○前因違反懲治盜匪條例案件，經本院以86年度上更(一)
    字第184號判決，判處有期徒刑12年，褫奪公權5年，復經最
    高法院以87年度臺上字第529號判決駁回上訴確定，於民國
    91年9月5日假釋付保護管束，而於假釋期間因另案遭撤銷假
    釋，現在臺灣臺中監獄執行所餘殘刑。甲○○因殺人未遂案
    件，經本院以89年度上更(二)字第130號判決判處有期徒刑4年
    6月，褫奪公權3年確定，甫於91年8月2日執行完畢。
二、乙○○與甲○○2人係朋友關係，詎均不知悔改，皆明知未
    經中央主管機關許可，不得持有、寄藏槍砲彈藥刀械管制條
    例所管制之槍彈，因乙○○之姓名年籍不詳、綽號「阿生」
    之成年友人，於94年2月21日（起訴書誤載為22日）起回溯
    5或6日內之某日時，攜帶義大利TANFOGLIO廠COMBAT型口徑
    9MM制式半自動手槍1支（含彈匣1個，槍枝管制編號0000000000
    號）及口徑9MM制式子彈14顆，至彰化縣花壇鄉○○街140巷
    巷46弄18號乙○○住處，委託乙○○藏置該槍彈，乙○○雖
    允受藏置上開槍彈，惟因顧慮其尚於假釋中，為免遭警方查
    獲而撤銷假釋，乃於同日23時許，帶同「阿生」至彰化縣大
    村鄉○○村○○路181號甲○○住處，並與甲○○共同基於
    寄藏手槍及子彈之犯意聯絡，由甲○○負責保管「阿生」所
    交付之上開手槍及子彈，並自該時起將上開槍彈藏放在甲○
    ○之車輛內。嗣於同年2月21日16時許，乙○○、甲○○共
    同持上開手槍、子彈，至彰化縣和美鎮○○路30 號尋訪友
    人林敏龍，適經警於同日17 時10分許，持搜索票前往林敏
    龍上址住所進行搜索，當場扣得乙○○、甲○○因共同寄藏
    而持有之上開義大利TANFOGLIO廠COMBAT型口徑9MM制式半自
    動手槍1支（含彈匣1個，槍枝管制編號0000000000號）及口
    徑9MM制式子彈14顆（因鑑驗試射3顆，僅餘11顆），而查悉
    上情。
三、甲○○因其兄李證菴經營之「政達營造股份有限公司」（下
    稱政達公司）向彰化縣政府承包之「彰化市南郭坑溪南郭橋
    兩側親水景觀工程（河道整治及污水截流）」之施工品質及
    進度未達完工階段而未經核准申報完工，竟心生不滿，另行
    基於恐嚇他人之概括犯意，先於94年1月25日16時許，在彰
    化縣彰化市○○路之自來水廠前工地，以言詞向彰化縣政府
    工務局委託監造之「龍楹工程顧問有限公司」（下稱龍楹公
    司）工程監造人曾明義恫稱「要保重一點」等語，致曾明義
    心生畏懼，而危害曾明義之安全；復於同年月27日15 時、
    同年月28日13時59分及16時15分許，以門號0000000000號行
    動電話，撥打門號0000000000號、曾明義持用之行動電話，
    對曾明義恫稱：如不前往政達公司拿取申報完工資料，要讓
    曾明義「死得很難看」，並要脅曾明義「將至龍楹公司找他
    ，要讓他更難看」等語，使曾明義心生恐懼，致危害於安全
    ；又於同年月31日10時30分許，再以前揭行動電話致電曾明
    義，知悉曾明義身處上開工地後，即開車前往該工地找尋曾
    明義，並持不詳玩具槍1支（未據扣案，無證據證明有殺傷
    力），在曾明義面前拉槍機作勢欲開槍射擊，以加害生命、
    身體之事恐嚇曾明義，令曾明義心生畏懼，致生危害於安全
    。
四、案經彰化縣警察局北斗分局報告臺灣彰化地方法院檢察署檢
    察官偵查起訴暨追加起訴。
    理  由
壹、程序方面：
一、第一審辯論終結前，檢察官得就與本案相牽連之犯罪追加起
    訴，刑事訴訟法第265條第1項定有明文。第一審檢察官就本
    案被告甲○○被訴違反槍砲彈藥刀械管制條例案件第一審審
    理中，對被告甲○○另於94年1月25日至31日間，涉犯恐嚇
    危害安全罪部分，以言詞追加起訴，經核係1人犯數罪之相
    牽連案件，依前開法條及同法第7條第1款規定，於法並無不
    合。
二、按現行刑事訴訟法第287條之2規定「法院就被告本人之案件
    調查共同被告時，該共同被告準用有關人證之規定」，即共
    同被告對於其他共同被告之案件而言，為被告以外之第三人
    ，本質上屬於證人，為確保被告對證人之對質詰問權，證人
    於審判中，應依法定程序，到場具結陳述，並接受被告之詰
    問，其陳述始得作為認定被告犯罪事實之判斷依據。本件共
    同被告於偵查中所為之陳述，其中有部分內容係關於共同被
    告自己所涉犯嫌之事實，本毋庸命具結，而該部分雖與被告
    本人所涉之犯罪事實相關，乃無從加以分割；又原審及本院
    審理中，經被告乙○○之辯護人聲請傳喚共同被告甲○○到
    庭以證人身分作證，並經交互詰問，已確實保障被告乙○○
    之訴訟權；又被告甲○○就共同被告乙○○之陳述，於原審
    及本院審理中均不爭執其證據能力，復未曾於言詞辯論終結
    前聲明異議，本院認以共同被告之陳述作為證據為適當，合
    先敘明。
貳、認定犯罪事實所憑之證據及理由：
一、違反槍砲彈藥刀械管制條例部分：
　(一)上開犯罪事實二之事實，迭據上訴人即被告（下稱被告）甲
    ○○於警詢、偵查、原審及本院審理時坦承不諱，上訴人即
    被告（下稱被告）乙○○則矢口否認有何共同寄藏槍、彈之
    犯行，並辯稱：伊只是帶「阿生」到甲○○住處，由「阿生
    」直接將扣案之槍、彈交給甲○○，其並未碰觸該槍彈，無
    共同寄藏槍彈云云。經查：
  (1)被告乙○○於94年2月22日偵訊時供稱「槍是5、6天前我朋
    友從埔里過來，到彰化花壇我家外，說槍要寄放在我這的，
    我跟他說我在假釋期間，槍不能放我這，他一直拜託我，我
    那段期間在李政發那工作，我跟他說我朋友有1支槍要放我
    這，可是我跟他說不行放我這，我拜託李政發，跟他說槍先
    放他那，要去工作時，我拿給他，他接過後我不知道他放在
    車裡那邊」，「（問：你朋友交槍給你，你如何處理？）拿
    到後，我就跟我朋友，由我朋友開黑色的車到李政發家直接
    拿給李政發」等語（見臺灣彰化地方法院檢察署94年度偵字
    第1578號卷第33、34頁）；又於原審94年4月28日準備程序
    時對檢察官起訴之犯罪事實，為認罪之答辯（見原審卷宗第
    28頁）。
  (2)被告甲○○於94年2月22日偵訊時供稱「（問：是否持有90
    制式手槍被查獲？）我要叫乙○○去還給人家，乙○○於5
    、6天前晚上11點在我大村家拿給我，我一拿到就丟到我車
    上」，「乙○○交槍給我時，有和別人來，可是我不認識」
    等語（見同上偵卷第31、32頁）。
  (3)被告甲○○於95年11月7日原審審理中證稱「（問：你以前
    叫什麼姓名？）李政發，改名的時間是在去年，正確時間忘
    記了」，「（問：94年2月21日北斗分局警詢筆錄第3頁的第
    五行記載，該槍枝、槍彈均是乙○○寄我藏放？）是」，「
    因為時間太久了記不清楚，應該是如起訴書所載，就是乙○
    ○和阿生拿槍給我」，「因為槍枝是乙○○的朋友阿生的，
    當時因為乙○○還有殘刑，所以乙○○就聯絡我說有槍枝要
    放我這邊，過幾天就會拿回去，槍枝就是乙○○和阿生拿來
    給我的」（見原審卷宗第118、119頁）。
  (4)核被告乙○○前揭於偵查中所為不利於己之供述，與被告甲
    ○○上開供述情節相符，且被告甲○○與被告乙○○2人係
    朋友關係，彼此間並無怨隙，甲○○不致故為不利於乙○○
    之陳述，被告甲○○之證詞具憑信性，則被告乙○○對綽號
    「阿生」者先允為受藏上開槍彈，旋即帶同「阿生」至被告
    甲○○家中，並於交付過程中在場全程參與，且被告甲○○
    事後須透過被告乙○○，始得將槍彈交還予「阿生」，足見
    被告乙○○已參與本件寄藏槍、彈之構成要件行為，且與被
    告甲○○有寄藏槍彈之犯意聯絡及行為分擔。至被告甲○○
    事後於本院審理中證稱「因為乙○○有殘刑，才要阿生把槍
    枝寄放在我這邊，這和乙○○沒有關係」云云，顯係事後附
    和迴護被告乙○○之詞，不可採信；而被告乙○○事後翻異
    前詞，其辯護人亦辯稱被告乙○○僅有幫助行為云云，均與
    事實不符，洵不可採。
  (5)扣案之制式半自動手槍1支（含彈匣1個，槍枝管制編號
    0000000000號）及制式子彈14顆，經送請內政部警政署刑事
    警察局以性能檢驗法、制式子彈試射法、電解腐蝕法及比對
    顯微鏡比對法鑑驗結果，認為該制式90手槍1支，係義大利
    TANFOGLIO廠製之COMBAT型口徑9MM制式半自動手槍，機械性
    能良好，可擊發同口徑制式子彈，具殺傷力；另子彈14 顆
    ，經試射其中3顆，均係口徑9MM制式子彈，均具殺傷力，有
    該局94年3月11日刑鑑字第0940027750號槍彈鑑定書1件在卷
    可稽（見同上偵卷第44至47頁）。又上開制式手槍經檢視結
    果，固未發現槍管編號，惟未發現槍管有改造情形；而制式
    槍枝之槍管、槍身並非均有編號，亦有少數制式槍枝沒有編
    號，一般須視槍枝之廠牌、型號而定，本案送鑑槍枝從實務
    經驗、外觀、來福線、打印字樣等綜合判斷，整體性非常完
    整，並非改造槍枝等情，有內政部警政署刑事警察局95年9
    月6日刑鑑字第0950100562號函、原審法院95年12月1 日電
    話洽辦公務記錄單各1紙在卷可稽（見原審卷宗第104、135
    頁），則鑑定機關本於專業知識及經驗所得之結論，自具憑
    信性。堪信被告乙○○、甲○○所寄藏之槍、彈，均為制式
    手槍及子彈。雖被告甲○○於第一審審理時，其選任辯護人
    辯稱：該手槍並無槍管編號，應屬改造槍枝云云，尚屬無據
    ，自難採為有利於被告之認定。至被告甲○○請求將扣案之
    手槍再送鑑定云云，因待證事實已臻明瞭，無再調查之必要
    ，附此敘明。
  (二)此外復有扣案之槍、彈及查獲現場等照片共14張在卷可參，
    此部分事證已經明確，被告乙○○、甲○○違反槍砲彈藥刀
    械管制條例犯行堪予認定。
二、恐嚇危害安全部分：
　(一)被告甲○○如何恐嚇被害人曾明義之事實，業據被告甲○○
    於原審審理時坦承不諱，核與被害人曾明義指述之情節相符
    ，復有電話通聯調閱查詢單在卷可稽，堪信屬實。
  (二)按刑法第305條之恐嚇罪，所稱以加害生命、身體、自由、
    名譽、財產之事，恐嚇他人者，係指以使人生畏怖心為目的
    ，而通知將加惡害之旨於被害人而言。所謂「加害」，並不
    以言詞為限，包括身體之動作、語氣、表情．．．等一切足
    以使人生畏佈心之強暴、脅迫行為在內。且恐嚇者，亦僅以
    通知加害之事使人恐佈為已足，不必果有加害之意思，更不
    須有實施加害之行為。蓋恐嚇罪之判斷重點，實係在於被告
    之行為是否足以使人心生畏懼，致危害安全。至於被害人是
    否心生畏懼，亦應本於社會客觀經驗法則以為判斷基準，最
    高法院52年臺上字第751號判例、75年度臺上字第5480號判
    決著有明文。本件被害人曾明義確因被告甲○○以言詞稱「
    要保重一點」、「死得很難看」等語，而感到害怕，且被告
    甲○○持不明之玩具槍在被害人曾明義面前拉槍機作勢開槍
    射擊之動作，依客觀判斷，均有加害他人生命、身體之意。
    被告甲○○此部分恐嚇犯行，事證明確，應依法論科。
參、論罪科刑之理由：
一、按被告行為後，刑法及刑法施行法業於94年2 月2日總統以
    華總一義字第0940一義字第09400014901號令修正公布，並
    於95年7月1日施行（下稱新刑法，修正前刑法下稱舊刑法）
    ，下列刑法條文均有修正。而新刑法第2條第1項之規定，係
    規範行為後法律變更所生新舊法律比較適用之準據法，於新
    刑法施行後，應適用新刑法第2條第1項之規定，為「從舊從
    輕」之比較（最高法院95年5月23日刑事庭第8次會議決議及
    95 年11月7日第21次刑事庭會議95年刑議字第6號決議參照
    ），經比較結果：
  (一)關於法定刑罰金部分：修正後刑法第33條第5款規定「罰金
    ：新臺幣一千元以上，以百元計算之」，與修正前刑法第33
    條第5款規定「罰金：一（銀）元以上」相較，刑法分則中
    關於有罰金刑之規定者，於修正前最低度之法定刑係銀元1
    元即新臺幣3元，而於修正後則係新臺幣1000元，比較修正
    前後之規定，修正後之規定並未非有利於被告，應適用修正
    前刑法第33條第5款之規定。
  (二)關於易服勞役部分：被告於犯罪時之刑法第42條第2項前段
    規定：「易服勞役以一元以上三元以下折算一日」，被告行
    為時之易服勞役折算標準，修正前罰金罰鍰提高標準條例第
    2條（現已刪除）規定，就其原定數額提高為100倍折算1日
    ，則被告簡美齡行為時之易服勞役折算標準，最高應以銀元
    300元折算1日，經折算為新臺幣後，應以新臺幣900元折算
    為1日。惟修正後刑法第42條第3項前段規定：「易服勞役以
    新臺幣一千元、二千元或三千元折算一日」。比較修正前後
    之易服勞役折算標準，以修正後之規定，較有利於被告，自
    應適用修正後刑法第42條第3項之規定。
  (三)刑法第56條「連續數行為而犯同一之罪名者，以一罪論。但
    得加重其刑至二分之一」之規定，亦經修正刪除，此刪除雖
    非犯罪構成要件之變更，但顯已影響行為人刑罰之法律效果
    ，自屬法律有變更，依修正後刑法第二條第一項規定，比較
    新、舊法結果，以適用被告行為時法律，即修正前刑法第56
    條連續犯之規定有利於被告。
  (四)再查被告行為後，業已增訂刑法施行法第1條之1，並規定：
    「中華民國九十四年一月七日刑法修正施行後，刑法分則編
    所定罰金之貨幣單位為新臺幣。九十四年一月七日刑法修正
    時，刑法分則編未修正之條文定有罰金者，自九十四年一月
    七日刑法修正施行後，就其所定數額提高為三十倍。但七十
    二年六月二十六日至九十四年一月七日新增或修正之條文，
    就其所定數額提高為三倍」，是就現行刑法中，有關於罰金
    刑處罰之規定已有修正，惟經比較增訂之刑法施行法第1條
    之1與被告行為時之罰金罰鍰提高標準條例第1 條前段、現
    行法規所定貨幣單位折算新臺幣條例第2條結果，2 者規定
    適用之結果並無不同，亦無有利或不利之情形。
  (五)關於定應執行刑部分，被告甲○○行為後，刑法第51條第5
    款已修正數罪併罰定其應執行者：「宣告多數有期徒刑者，
    於各刑中之最長期以上，各刑合併之刑期以下，定其刑期。
    但不得逾三十年。」與舊法規定之數罪併罰定其應執行者：
    「宣告多數有期徒刑者，於各刑中之最長期以上，各刑合併
    之刑期以下，定其刑期。但不得逾二十年」之規定有所不同
    ，此為影響行為人刑罰之法律效果，經比較新舊法之結果，
    自以舊法規定之定應執行刑之上限為20 年對行為人較為有
    利。
  (六)至刑法第55條想像競合犯之規定，並無變更，刑法第11條、
    第28條、第38條等規定，僅作文字修正，刑法第47條固有修
    正，惟適用新、舊法結果對被告甲○○並無有利或不利之情
    形，均無刑法第2條第1項之適用。
二、按槍砲彈藥刀械管制條例第7條第4項，第11條第2項係將「
    持有」與「寄藏」為分別之處罰規定，則單純之「持有」，
    固不包括「寄藏」，但「寄藏」之受人委託代為保管，其保
    管之本身所為之「持有」，既係「寄藏」之當然結果，法律
    上自宜僅就「寄藏」行為為包括之評價，不應另就「持有」
    予以論罪，最高法院74年臺上字第3400號判例可資參照。核
    被告乙○○、甲○○所為，均係犯槍砲彈藥刀械管制條例第
    7條第4項未經許可寄藏手槍罪及同法第12條第4項未經許可
    寄藏子彈罪；被告甲○○另犯刑法第305條之恐嚇危害安全
    罪。被告2人未經許可持有手槍及未經許可持有子彈等行為
    ，乃分別屬其未經許可寄藏手槍，及未經許可寄藏子彈等行
    為之當然結果，均不另論罪。被告2人間就前開寄藏手槍、
    子彈犯行，均有犯意聯絡及行為分擔，為共同正犯。被告乙
    ○○、甲○○以1寄藏行為，同時觸犯上開寄藏手槍及寄藏
    子彈2罪名，為想像競合犯，應依刑法第55條規定，各論以
    較重之未經許可寄藏手槍罪處斷。被告甲○○連續多次恐嚇
    行為，時間緊接，觸犯構成要件相同之罪名，顯係基於概括
    犯意反覆為之，為連續犯，應依修正前刑法第56條規定，論
    以1罪，並依法加重其刑。再被告甲○○所犯上開寄藏手槍
    、連續恐嚇危害安全2罪，犯意各別，行為互殊，應予分論
    併罰。末查被告甲○○前因殺人未遂案件，經本院以89年度
    上更(二)字第130號判決判處有期徒刑4年6月，褫奪公權3年確
    定，於91年8月2 日執行完畢等情，有臺灣高等法院被告前
    案紀錄表、臺灣彰化地方法院檢察署刑案資料查註紀錄表各
    一份在卷可按，其受有期徒刑之執行完畢，5年內故意犯本
    案法定本刑有期徒刑以上之罪，應論以累犯，並均加重其刑
    ，連續恐嚇罪部分遞予加重之。
三、原審審酌被告2人之素行、犯罪之動機、目的、未經許可寄
    藏制式手槍、子彈之數量、手段，並未持之另犯他罪，被告
    甲○○恐嚇行為對被害人造成之危害及甲○○犯罪後之態度
    良好、被告乙○○犯後態度不佳等一切情狀，援引槍砲彈藥
    刀械管制條例第7條第4項、第12條第4項、刑法第11條前段
    、第2條第1項前段、第55條、刑法第305條、第47條、修正
    前刑法第56條等規定，對被告乙○○量處有期徒刑5年6月，
    併科罰金新臺幣10萬元，及諭知罰金如易服勞役之折算標準
    ；對被告甲○○量處有期徒刑5年6月，6月，又併科罰金新
    臺幣10萬元，及諭知罰金如易服勞役之折算標準，並依修正
    前刑法第51條第5款，就所處有期徒刑部分定其應執行之刑
    為有期徒刑5年10月；並就扣案之具殺傷力之制式手槍1支（
    含彈匣1個，槍枝管制編號0000000000號）及制式子彈11顆
    ，屬違禁物，依刑法第38條第1項第1款之規定宣告沒收；復
    詳細敘明扣案具殺傷力之子彈3顆，經內政部警政署刑事警
    察局試射後均已失子彈之效能，均不再具有殺傷力，因已失
    其違禁物之性質，而不予宣告沒收，認事用法均無不合，量
    刑亦屬妥適，被告乙○○上訴猶執前詞否認犯罪，被告甲○
    ○上訴主張原審量刑太重云云，均無理由，應予駁回。
據上論斷，應依刑事訴訟法第368條，判決如主文。
本案經檢察官丁○○到庭執行職務。
中　　華　　民　　國　　96　　年　　3 　　月　　29　　日
              刑事第七庭  審判長法　官　林　榮　龍
                                法　官　江  錫  麟
                                法　官　鄭  永  玉
上列正本證明與原本無異。
如不服本判決應於收受送達後十日內向本院提出上訴書狀，其未
敘述上訴之理由者並得於提起上訴後十日內向本院補提理由書（
均須按他造當事人之人數附繕本）。
                                書記官　　瑞  芳
中　　華　　民　　國　　96　　年　　3　　月　　30　　日
